【裁判字號】    89,重訴,83
【裁判日期】    890930
【裁判案由】    清償借款
【裁判全文】
臺灣新竹地方法院民事判決                          八十九年度重訴字第八三號
    原      告  交通銀行股份有限公司
    法定代理人  丙○○
    訴訟代理人  丁○○
    被      告  乙○○
                              .
                              .
右當事人間請求清償借款事件，本院判決如左：
    主    文
被告應給付原告新臺幣玖仟壹佰萬元，及自民國八十八年九月一日起至清償之日止，
按年息百分之八點八九計算之利息，暨逾期在六個月以內者，按上開利率百分之十，
逾期超過六個月以上者，按上開利率百分之二十計算之違約金。
訴訟費用由被告負擔。
    事    實
甲、原告方面：
  一、聲明：如主文所示。
  二、陳述：
    （一）緣訴外人三禹環保科技股份有限公司（以下簡稱三禹環保科技公司）因投
          資及資金運用需要，於民國八十六年九月十八日邀同訴外人康得裕、康德
          明、洪明玉與原告簽訂中長期放款合約，約定甲項：中期污染防治設備放
          款－購置污染防治設備低利貸款（第四期），額度新台幣（下同）七千五
          百萬元整，利息按原告基本放款利率目前為年息百分之八點八九減年息百
          分之二點八七五計收，惟訴外人三禹環保科技公司未依約繳付本息，全案
          已宣告本息全部到期，喪失低利貸款資格，利率改為按原告目前基本放款
          利率計息、乙項：其他中期放款－建廠貸款，額度兩千萬元整，約定利息
          亦按原告目前期基本放款利率即年息百分之八點八九計算。且上開貸款如
          逾期未履行債務，其逾期在六個月以內者，按上開利率百分之十，逾期超
          過六個月部分，按上開利率百分之二十計付違約金。合約簽訂後，訴外人
          三禹環保科技公司即向原告動用甲項額度七千五百萬元，約定借款期限七
          年（自八十六年九月二十六日起至九十三年七月十五日止），自第一次撥
          款之日起滿二年後，每逢一、四、七、十月之十五日各還本乙次，共分二
          十期平均攤還本金，乙項額度一千六百萬元，約定借款期限七年，（自八
          十七年五月二十五日至九十四年五月二十四日止），自第一次撥款日起滿
          二年之日起還第一期款，以後每三個月一期，共分二十一期平均攤還本金
          ，甲、乙項合計動用九千一百萬元，訴外人三禹環保技公司另於八十七年
          九月二十九日再邀同被告任原合約之連帶保證人，約定被告以私人身份任
          原合約之連帶保證人，及增補合約為原合約之一部分，其效力與原合約同
          ，惟訴外人三禹環保科技公司自借款後分文未償，利息自八十八年九月一
          日起未依約繳付，尚欠本金九千一百萬元及自八十八年九月一日起之利息
          。
    （二）依兩造中長期放款合約第十九條規定：「借款人應付之利息，如有到期未
          予償付者，視為本借款本息全部即日到期」，則本件債務本息已全部到期
          ，並經原告以八十九年三月十日郵局存證信函宣告本放款全部到期請求償
          還全部借款，惟迭經原告催索，仍未獲償付。又依上開合約第二十六條規
          定：「被告就訴外人三禹環保科技公司所欠原告債務，均願負連帶保證之
          責，並願意拋棄先訴抗辯權」，則被告對本件債務應負連帶清償之責，至
          為灼然。
  三、證據：提出中長期放款合約書、放款增補合約書、郵局存證信函、放款明細、
      民營事業污染防治設備低利貸款（第四期）要點、交通銀行總管理處要四一一
      七0一四四九號函各乙份為證。
乙、被告方面：
  一、聲明：原告之訴駁回。
  二、陳述：
    （一）對放款合約書的擔任連帶保證人不爭執。但於八十九年三月十日有向原告
          公司提出免除連帶保證人的申請，且三禹環保科技公司的業務已移交出去
          了。
  三、證據：提出申請書、公司變更登記申請書、公司移交紀錄、公司基本資料查詢
      單各乙份為證。
    理    由
一、原告起訴主張訴外人三禹環保科技公司於八十六年九月十八日與原告簽訂中長期
    放款合約，約定甲項：中期污染防治設備放款－購置污染防治設備低利貸款（第
    四期），額度七千五百萬元整，利息按原告基本放款利率年息百分之八點八九減
    年息百分之二點八七五計收，乙項：其他中期放款－建廠貸款，額度二千萬元整
    ，利息亦按原告基本放款利率目前為年息百分之八點八九計算。且上開兩項貸款
    如逾期未履行債務，其逾期在六個月以內者，按上開利率百分之十，逾期超過六
    個月部分，按上開利率百分之二十計付違約金，並依上開中長期放款合約第十九
    條規定，借款人應付之利息，如有到期未予償付者，視為本借款本息全部即日到
    期。嗣合約簽訂後，訴外人三禹環保科技公司即向原告動用甲項額度七千五百萬
    元，約定借款期限七年（自八十六年九月二十六日起至九十三年七月十五日止）
    ，自第一次撥款之日起滿二年後，每逢一、四、七、十月之十五日各還本乙次，
    共分二十期平均攤還本金，乙項額度一千六百萬元，約定借款期限七年，（自八
    十七年五月二十五日至九十四年五月二十四日止），自第一次撥款日起滿二年之
    日起還第一期款，以後每三個月一期，共分二十一期平均攤還本金，甲、乙項合
    計動用九千一百萬元，訴外人三禹環保科技公司另於八十七年九月二十九日再邀
    同被告任原合約之連帶保證人，約定被告以私人身份任原合約之連帶保證人，及
    增補合約為原合約之一部分，其效力與原合約同，惟訴外人三禹環保科技公司自
    借款後本金部分分文未償，利息則自八十八年九月一日起未依約繳付，是上開借
    款自應認已到期，而被告為三禹環保科技公司之連帶保證人，為此，爰依消費借
    貸及連帶保證之法律關係，訴請被告給付九千一百萬元及自八十八年九月一日起
    至清償之日止，按年息百分之八點八九計算之利息，暨逾期在六個月以內者，按
    上開利率百分之十，逾期超過六個月以上者，按上開利率百分之二十計算之違約
    金等情。
二、被告則以對放款合約書的擔任連帶保證人不爭執，但於八十九年三月十日有向原
    告公司提出免除連帶保證人的申請，且三禹環保科技公司的業務已移交出去等語
    ，資為抗辯。
三、原告主張之前開事實，業據其提出中長期放款合約書、放款增補合約書、放款明
    細、民營事業污染防治設備低利貸款（第四期）要點、交通銀行總管理處要四一
    一七０一四四九號函各乙份為證，被告復未加以爭執，自堪信為真實。
四、按借用人應於約定期限內，返還與借用物種類、品質、數量相同之物。又稱保證
    者，謂當事人約定，一方於他方之債務人不履行債務時，由其代負履行責任之契
    約；保證債務，除契約另有訂定外，包含主債務之利息、違約金、損害賠償及其
    他從屬於主債務之負擔。民法第四百七十八條第一項前段、第七百三十九條、第
    七百四十條分別定有明文。再所謂連帶保證，係指保證人與主債務人負同一債務
    ，對於債權人各負全部給付之責任者而言，此就民法第二百七十二條第一項規定
    連帶債務之文義參照觀之甚明。故連帶保證與普通保證不同，縱使無民法第七百
    四十六條所揭之情形，亦不得主張同法第七百四十五條關於檢索抗辯之權利。最
    高法院四十五年臺上字第一四二六號判例參照。查被告既為本件借款之連帶保證
    人，其自應與借款人即訴外人三禹環保科技公司負連帶清償之責，是原告主張被
    告應給付上開金額及遲延利息暨違約金，自屬可採。被告雖辯稱其之後有向原告
    申請免除連帶保證人之責任，且其亦已將三禹環保科技公司之業務移交出去等語
    ，惟原告係以其私人任三禹環保科技公司連帶保證人之身分而為請求，自不因其
    是否仍掌管借款人三禹環保科技公司之業務而影響其連帶保證之責任，且原告亦
    未准其免除連帶保證責任之申請，故其仍應就主債務人即三禹環保科技公司所積
    欠之債務負連帶清償之責。被告上開所辯，自無足採。
五、從而，原告依消費借貸及連帶保證之法律關係，訴請被告給付九千一百萬元，及
    自民國八十八年九月一日起至清償之日止，按年息百分之八點八九計算之利息，
    暨逾期在六個月以內者，按上開利率百分之十，逾期超過六個月以上者，按上開
    利率百分之二十計算之違約金，洵屬有據，應報准許。
六、結論：本件原告之訴為有理由，依民事訴訟法第七十八條，判決如主文。
中      華      民      國    八十九    年      九      月     三十     日
                                  臺灣新竹地方法院民事第一庭
~B審判長法官  王鳳儀
~B法      官  王鳳儀
~B法      官  王鳳儀
右為正本，係照原本作成。
如對本判決上訴，須於判決送達後廿日內向本院提出上訴狀。
~B法院書記官  彭連喜
中      華      民      國    八十九    年      九      月    二十六    日


司法院資訊處製作；財團法人民間司法改革基金會備份。
